臺灣高等法院交通事件裁定　　　　　　 96年度交抗字第207號
抗　告　人
即　異議人
即受處分人　甲○○
上列抗告人因違反道路交通管理處罰條例案件，不服臺灣桃園地
方法院，中華民國95年12月29日所為裁定（95年度交聲字第 343
號），提起抗告，本院裁定如下：
    主  文
抗告駁回。
    理  由
一、原處分意旨略謂：異議人即受處分人甲○○於95年4月21 日
    18時25分許，駕駛其所有之車牌號碼LH－0588號自用小客車
    ，行經臺北市○○○路與南京西路25巷口時，因「闖紅燈（
    由東向西）行駛」、「該車由南京西路東向行駛至南京西路
    25巷口，該路上為紅燈，該車讓行人通過後驅動車子闖紅燈
    ，經警員吹哨制止乃拒絕停車並且逃逸」違規，為臺北市政
    府警察局大同分局建成派出所以北市警交字第AEU492652、A
    EU492653號舉發違反道路交通管理事件通知單舉發，原處分
    機關乃依道路交通管理處罰條例第53條第1項、第60條第1項
    之規定，分別裁處罰鍰新臺幣（下同）2,700元、3,000元。
二、聲明異議意旨略以：（一）異議人並無闖紅燈之行為，實則
    當日由東向西往南京西路方向行駛時，該路口之號誌已為黃
    燈，異議人通過號誌行經南京西路25巷巷口時，斑馬線上已
    有未待號誌轉換為紅燈之行人強行通過，異議人只好於該巷
    口前靜待行人通過，但由於該巷口為北向南往南京西路之單
    行道，異議人之車輛若不繼續前行將阻擋該巷口出來之車輛
    ，故員警許嘉尚輕敲異議人之後車廂時，異議人認為員警係
    示意異議人前行，以讓該巷口之車輛右轉至南京西路避免交
    通壅堵，異議人才駛離該巷口往承德路方向行駛；（二）一
    般人於上開情形下皆會認為員警之行為係示意駕駛人儘速駛
    離該路口，以保交通之順暢，豈料該員警竟把此種駛離行為
    視為拒絕停車接受稽查強行通過，且不聽制止而逃逸。異議
    人若有意逃逸，恐怕也逃不了十幾公尺，況異議人駛離該路
    口之後，由25巷口出來之車輛已迫使異議人之車輛往前開，
    異議人根本無逃逸之故意等語云云。
三、按「汽車駕駛人，行經有燈光號誌管制之交岔路口闖紅燈者
    ，處新臺幣一千八百元以上五千四百元以下罰鍰」、「汽車
    駕駛人，駕駛汽車有違反本條例之行為，經交通勤務警察或
    依法令執行交通稽查任務人員制止時，不聽制止或拒絕停車
    接受稽查而逃逸者，除按各該條規定處罰外，處新臺幣三千
    元以上六千元以下罰鍰」、「駕駛人駕駛車輛或行人在道路
    上，應遵守道路交通標誌、標線、號誌之指示、警告、禁制
    規定，並服從執行交通勤務之警察或依法令執行指揮交通及
    交通稽查任務人員之指揮」、「汽車駕駛人有下列各款所列
    條款之一者，除依原條款處罰鍰外，並予記點：一、有第三
    十三條第一項、第二項、第三十八條第一項、第四十條、第
    四十五條、第四十七條第一款至第三款、第四十八條、第四
    十九條或第六十條第一項、第二項第一款、第二款情形之一
    者，各記違規點數一點。二、有第二十九條第一項第一款至
    第四款、第二十九條之二第一項、第二項、第三十條第一項
    第一款、第二款情形之一者，各記違規點數二點。三、有第
    四十三條、第五十三條或第五十四條情形之一者，各記違規
    點數三點。」道路交通管理處罰條例第53 條、第60條第1項
    、第4條第1項、第63條第1 項分別定有明文。又按「行為後
    法律或自治條例有變更者，適用行政機關最初裁處時之法律
    或自治條例。但裁處前之法律或自治條例有利於受處罰者，
    適用最有利於受處罰者之規定」行政罰法第5 條定有明文。
    查道路交通管理處罰條例第53條、第63條業於94年12月28日
    修正公布，並於95年7月1日施行，惟本件違規行為發生時及
    原處分機關之最初裁決時，均在該條例修正施行之前，揆諸
    前揭規定，應適用修正前之規定，無新舊法比較適用問題，
    合先敘明。
四、經查：異議人即受處分人甲○○駕駛其所有之車牌號碼LH-0
    588 號自用一般小客車，於前揭時地闖紅燈及不聽勤務人員
    制止之違規情形，業據證人即本件舉發員警許嘉尚於95 年9
    月22日原審訊問時到庭證稱：「異議人的車輛是停在內車道
    ，我是從慢車道走過去，我走到他那裡時，拍他的車輛兩下
    ，他就開走了」、「當時變成紅燈，行人已經開始穿越斑馬
    線，但是異議人已經闖過紅燈，並且停在斑馬線前，我就吹
    哨子制止，不曉得異議人有沒有聽到，我不知道，因為人多
    ，我走過去要攔異議人，要制止他，但是異議人看斑馬線上
    已經沒有什麼人，我就從異議人的車身右側拍了幾下，然後
    吹哨子制止，結果他就開過去，我來不及制止了，異議人車
    子開過斑馬線時，斑馬線上的行人通行號誌還是綠燈，還剩
    七秒」、「我是在黃燈亮起約一秒的時候就開始吹哨音，當
    時異議人的車輛還在停止線後方，當我吹哨音結束，黃燈同
    時變成紅燈時，異議人的車輛就穿越停止線，開到斑馬線的
    前方」、「拍人的車輛，應該要搭配手勢，但是我沒有手勢
    叫異議人向前。因為我的哨音吹了兩聲急促聲，那是注意，
    又不是笛一長聲，叫他向前」、「異議人的車輛是東向西，
    因為號誌都是連貫的，異議人開過停止線那剎那，因為東向
    西與西向東的號誌都是一樣的，所以我就看西向東向的號誌
    ，那是紅燈。」等語明確。觀諸證人所言，其就違規車輛當
    時係行駛於內車道，證人執行交通崗勤務所處位置係在違規
    車輛之右前方，發現違規車輛於號誌轉為紅燈仍駛過靜止線
    ，故吹哨並以手勢攔停之經過情節，陳述具體明確且所述舉
    發過程連續不中斷。又異議人亦自承當日車潮眾多，而異議
    人由東向西往南京西路方向行駛時，該路口之號誌已為黃燈
    ，異議人通過號誌行經南京西路25巷巷口時，斑馬線上已有
    行人通過，核與證人所言異議人行經南京西路25巷巷口之行
    人穿越道時，該行人穿越道上已有行人通行等語相符。按異
    議人經警舉發違規時地車潮眾多，衡諸常情，行人殆無於燈
    號尚未變換之際，甘冒生命、身體受撞之風險而搶越馬路之
    理。是證人所述異議人由東向西行駛南京西路，行經南京西
    路25巷巷口時，該處路口號誌已變換為紅燈一節，應堪採信
    。而異議人在原審供稱：當天下午六點多我經過的路口，車
    輛很多，我停在斑馬線的前面，不是在內車道，號誌在斑馬
    線的後面，我看不到燈號，員警在我後面拍我的車輛，我也
    看不到他在做什麼，我主觀上並沒有闖紅燈的犯意，並希望
    員警不要因為業績壓力就開單等語。然證人許嘉尚於同日對
    於法官問以：「對於異議人說：他的車輛前方有一輛公車擋
    住他的號誌視線，有何意見？」答稱：「異議人是停在內車
    道，前面也沒有公車，因為公車來到該路段都要往右邊靠站
    。我是追到內車道異議人的車子旁邊，我才拍他的車子。我
    跟異議人無冤無仇，也沒有業績壓力，我為什麼要亂開單。
    」等語。查燈光號誌之違反，其所需之舉證狀態稍縱即逝，
    除設有感應照相之路口外，事後無法還原現場狀態，職是，
    舉發當時現場之值勤員警自屬交通案件之重要證人。經查卷
    內並無任何證據足資證明證人許嘉尚有何捏造事實違法取締
    之不法情事。參酌員警執行公務時，本身即受有行政懲處責
    任之監督，且其於原審到庭具結作證，更係以刑事責任擔保
    其證言之真實性，本件舉發員警既已於原審到庭證述如上，
    且與異議人並不相識，彼此間亦無任何嫌隙，當不至甘冒涉
    犯偽證罪之風險，蓄意構陷異議人，本院就其前開證言既查
    無顯著瑕疵或與事實不符之處，是其證述應可採信。而異議
    人並無法確實記憶前揭舉發時地之交通號誌變換情形而為陳
    述，且未提出證據加以證明，其空言否認有行經前開違規地
    點闖紅燈及不聽勤務人員制止而逃逸等情事，委無可採。從
    而，本院認異議人確有上開之違規事實應可認定。
五、按交通法庭認為聲明異議雖無理由，而原處分不當或違法者
    ，應以裁定將原處分經聲明異議之部分撤銷，並自為裁定，
    道路交通案件處理辦法第20條前段定有明文。查原處分機關
    以異議人有上揭違規行為，分別以95年6月13 日桃監裁罰字
    第裁52-AEU492652號裁決書裁處異議人罰鍰2,700 元、桃監
    裁罰字第裁52-AEU492653號裁決書裁處異議人罰鍰3,000 元
    ，固非無見。惟桃監裁罰字第裁52-AEU492652號裁決書，僅
    援引修正前道路交通管理處罰條例第53條第1 項規定裁決異
    議人駕車行經有燈光號誌管制之交岔路口闖紅燈，處罰鍰2,
    700元，漏未依修正前道路交通管理處罰條例第63條第1項第
    3款之規定，記異議人違規點數3點；另桃監裁罰字第裁52-A
    EU492653號裁決書，亦僅援引修正前道路交通管理處罰條例
    第60條第1 項規定裁決異議人違反處罰條例之行為，不聽勤
    務人員制止，處罰鍰3,000 元，亦漏未依修正前道路交通管
    理處罰條例第63條第1項第1 款之規定，記異議人違規點數1
    點。原處分此部分記載，尚有違誤。異議人以其並未闖紅燈
    及無逃逸故意為由，聲明異議，雖無理由，然原裁決既有前
    開違誤之處，即屬無可維持，仍應予以撤銷改判。原審本同
    上之見解，以原裁決有上開違誤之處，即屬無可維持，應予
    以撤銷改判，依道路交通案件處理辦法第20條前段，修正前
    道路交通管理處罰條例第53條第1項（原裁定漏引第1項應予
    補正）、第60條第1項、第63條第1項第1款、第3款之規定，
    審酌異議人違規之情節，並參酌「違反道路交通管理事件統
    一裁罰基準表」等規定，裁定原處分均撤銷。甲○○汽車駕
    駛人，於行經有燈光號誌管制之交岔路口闖紅燈，處罰鍰新
    臺幣貳仟柒佰元，並記違規點數點。又汽車駕駛人，駕駛
    汽車，有違反道路交通管理處罰條例之行為，經交通勤務警
    察制止時，不聽制止而逃逸，處罰鍰新臺幣仟元，並記違
    規點數壹點。經核並無不合。
六、受處分人抗告意旨略以：證人許嘉尚之證言有矛盾之處，矢
    口否認有行經前開違規地點闖紅燈及不聽勤務人員制止而逃
    逸等情事，並請求再傳訊證人許嘉尚，指摘原裁定不當。惟
    查，證人許嘉尚之證述如何可採信，及受處分人矢口否認有
    行經前開違規地點闖紅燈及不聽勤務人員制止而逃逸等情事
    如何不可採，均已詳如上述，本件事證已明確，核無再傳訊
    證人許嘉尚之必要，本件受處分人抗告意旨指摘原裁定不當
    為無理由，應予駁回。
據上論斷，應依道路交通案件處理辦法第26條，刑事訴訟法第41
2條，裁定如主文。
中　　華　　民　　國　　96　　年　　3 　　月　　29　　日
                  交通法庭審判長法　官　許國宏
　　　　　　　　　　　　　　　　法  官　許增男
　　　　　　　　　　　　　　　　法  官　楊貴志
以上正本證明與原本無異。
不得再抗告。
                                書記官　陳盈璇
中　　華　　民　　國　　96　　年　　3 　　月　　30　　日
